臺灣高等法院刑事判決　　　　　　　　95年度上訴字第1676號
上　訴　人
即　被　告　丙○○
選任辯護人　李韶生律師
上列上訴人因強盜等案件，不服臺灣桃園地方法院94年度易字第
267號，中華民國95年3月21日第一審判決（起訴案號：臺灣桃園
地方法院檢察署93年度偵字第14870號），提起上訴，本院判決
如下：
    主  文
原判決撤銷。
丙○○共同以將牛排館店面鐵門拉下之方法，剝奪人之行動自由
，處有期徒刑壹年，減為有期徒刑陸月，如易科罰金，以參佰元
折算壹日。
    事  實
一、丙○○與甲○○原係位在桃園縣中壢市○○○路○ 段170 號
    「一條牛牛排館」之合夥人，因丙○○在外積欠他人債務，
    債權人曾至上開牛排館要求丙○○清償債務，丙○○及甲○○為恐丙○○之債權人以丙○○在上開牛排館之股份作為取
    償之標的，遂由丙○○於民國92年12月31日虛偽將其上開牛
    排館之股份轉讓予甲○○，並簽立股份讓渡書1 份。嗣丙○○仍無法清償在外積欠之債務，為躲避債權人之追討，而於
    93年1 月下旬，自行離開上開牛排館，未再參與經營，惟丙○○仍遭債權人逼債而需錢孔急，因自認該牛排館資本額約
    新台幣（以下同）200萬元，本為其獨資經營，甲○○以合
    夥名義共同經營，但除出資裝璜外餘未支付任何款項，且其
    不在店內之經營期間之營收款項又未予均分，乃於93年3月3
    日以存證信函要甲○○將該牛排館歸還，並賠償其不在店內
    之損失，但未獲置理。丙○○因而心生不滿，竟與邱顯文（
    應由檢察官另行偵查）及其他真實姓名、年籍不詳之成年男
    子約30餘人，以向甲○○索取丙○○自離開上開牛排館時起
    該期間內之營業盈餘及取回經營權一事為由，共同基於妨害
    自由及使人行無義務之事之犯意聯絡，於估算丙○○不在店
    內期間之營業額後，即先擬好票面金額均為1,320,000元之
    本票3紙，面額共計3,960,000元，及內容為甲○○向丙○○
    借款3,960,000元之借據1紙，丙○○、邱顯文及姓名、年籍
    不詳之成年男子30餘人，即於93年6月9日17時許，至上開牛
    排館，由姓名、年籍不詳之成年男子攜帶上開本票3紙及借
    據1紙，待店內用餐客人見狀離去後，由真實姓名、年籍不
    詳之成年男子將該牛排館店面鐵門拉下，剝奪甲○○及店內
    員工丁○○、梁呂春妹之行動自由，並命甲○○、丁○○交
    出鑰匙、手機，其中1名姓名、年籍不詳之成年男子在該牛
    排館之營業廳，對甲○○稱：你霸佔丙○○之餐廳，要賠償
    丙○○不在店內時間之營業額等語，經甲○○拒絕後，姓名
    、年籍不詳之成年男子數人隨即以徒手毆打甲○○頭部、背
    部等處之強暴方式，至使甲○○不能抗拒，強令甲○○在渠
    等事先擬好票面金額之上開本票3張發票人欄簽名，又強令
    甲○○按渠等事先擬好之借據照抄1份並簽名捺指印於其上
    ，而使甲○○行無義務之事，甲○○並因而受有胸挫傷、背
    挫傷、右上臂挫傷之傷害；丙○○則與姓名、年籍不詳之成
    年男子數人，進入該牛排館廚房，由丙○○掌摑丁○○耳光
    ，丁○○回稱：你憑什麼打我，我又沒做錯事等語，丙○○
    又出手欲再掌摑丁○○耳光，遭丁○○出手抵抗，丙○○遂
    命姓名、年籍不詳之成年男子毆打丁○○左臉3下，致丁○○受有左耳耳膜穿孔之傷害，再由姓名、年籍不詳之成年男
    子命丁○○走至營業廳去擔任甲○○所立借據之見證人，經
    丁○○拒絕，姓名、年籍不詳之成年男子又恫嚇稱：你不出
    去就把你拖出去，還是要我再打你等語，使丁○○心生畏懼
    而聽從指示走至營業廳，在甲○○抄寫完畢之借據上見證人
    欄簽名捺指印，以此脅迫方式使丁○○行無義務之事。姓名
    、年籍不詳之成年男子並令甲○○須兌現上開所簽本票後，
    丙○○、邱顯文及上開姓名、年籍不詳之成年男子30餘人始
    離去。
二、案經甲○○、丁○○訴由桃園縣政府警察局中壢分局報請臺
    灣桃園地方法院檢察署檢察官偵查起訴。
    理  由
甲、程序方面
一、按被告以外之人於審判外之言詞或書面陳述，除法律有規定
    者外，不得作為證據，刑事訴訟法第159條第1項定有明文。
    告訴人丁○○於警詢之指訴，被告於原審即爭執其無證據能
    力 (原審卷第53頁之刑事調查證據聲請及辯護狀)，自不得
    以其警詢所述作為認定被告犯罪之證據。
二、刑事訴訟法第159條第1項雖有上揭規定，然同法第159條之
    5第1項、第2項亦規定，被告以外之人於審判外之言詞或書
    面陳述，經當事人於審判程序同意作為證據，法院審酌該言
    詞陳述或書面陳述作成時之情況，認為適當者，亦得為證據
    ；當事人、代理人或辯護人於法院調查證據時，知有第159
    條第1項不得為證據之情形，而未於言詞辯論終結前聲明異
    議者，視為有前項之同意。經查，告訴人甲○○於警詢之指
    述，經檢察官引為證據，而被告於原審及本院審判程序中均
    未對告訴人之指述聲明異議，依前揭法條，應視為有同法第
    159條之5第1項之同意，而本院審酌告訴人係由警察製作筆
    錄，詢問過程亦無何不當或違法之情事，認將其之證述作為
    證據，並無不當，依前揭法條，自有證據能力，得為證據。
三、按除顯有不可信之情況外，從事業務之人於業務上或通常業
    務過程所須製作之紀錄文書、證明文書，得為證據，刑事訴
    訟法第159條之4第2款定有明文。告訴人甲○○、丁○○之
    驗傷診斷書，係從事醫療業務之醫師業務上作成之證明文書
    ，復與本案案發時間密接，並無顯不可信之情況，得為證據
    。
四、再按審判外之自白，茍非出於不正之方法且與事實相符，得
    為證據（最高法院31年度上字第1515號判例意旨參照）。告
    訴人甲○○提出之被告與證人張金山電話交談紀錄，該電話
    錄音資料因係證人張金山與被告在電話交談中，由證人張金
    山以機器錄音設備所錄取，當中被告既未受證人張金山以非
    法施用強暴脅迫等不正之方法而為供述，依前揭說明，被告
    於審判外所為不利於己之陳述，自具證據能力。
乙、實體方面：
一、訊據被告丙○○固坦承於93年6 月9 日17時許，有與邱顯文
    一同前往一條牛牛排館，又於同年月11日有收受甲○○交付
    之200,000元，並交付甲○○收據1紙等情，然矢口否認有妨
    害自由及強制罪犯行，辯稱：伊與邱顯文於93年6月9日前往
    一條牛牛排館係因房東打電話告知房租未繳，伊要去找房東
    談房租的事情，並無鎖門、打人、簽發本票及借據等事情發
    生，同年月11日甲○○所交付的200,000元，是經營一條牛
    牛排館所需之瓦斯、水電、房租等開銷云云。
二、經查：
(一)告訴人甲○○與丁○○之指述綦詳，且互核大致相符：
１、告訴人甲○○於警詢中指稱：93年6月9日被告帶了約30幾名
    男子進入店內，客人見狀都離去後，他們即關下店門口鐵門
    ，拿1份之前我與被告簽的牛排館股份讓渡書，說我沒有拿
    錢給被告，強迫被告簽讓渡書，侵占她的牛排館，要我拿出
    1,320,000元，稱該款項為自簽讓渡書起迄該日牛排館之營
    業額盈餘，要我交付該款項予被告，並將牛排館還給被告，
    隨後1名男子拿出3張本票，每張面額均為1,320,000元，共
    3,960,000元，要我簽名，我不願意簽名，即遭數名男子毆
    打我的頭部、背部，我只好將3張本票簽名，之後拿出本票
    的男子又拿1份借據要我照抄，並簽名捺印，我也只好照做
    ，他並要我的員工丁○○當見證人，在借據的見證人欄簽名
    捺印，丁○○也依其指示簽名，被告及30幾名男子言明隔日
    與我聯絡後離去。（問：借據的內容？借據及本票人收走？
    ）借據內容係我欠被告3,960,000元，係由拿出本票及借據
    的男子收走等語（見臺灣桃園地方法院檢察署93年度偵字第
    14870號偵查卷宗第11頁及反面）；又於原審審理中證稱：
    （問：你與被告之關係？）我與被告合夥開一條牛牛排館，
    （問：93年6月9日被告是否有前往該牛排館？）有，大約17
    時許，（問：當天發生過程？）我當天17時開門營業，被告
    帶著30幾個人進來牛排館，拉下鐵門，叫我們交出手機，我
    在營業廳被一堆人圍著毆打，接著被迫在3張本票上簽名，
    面額均為1,320,000元，共3,960,000元，之後又被迫簽借據
    ，（問：現場除了你、丁○○外，有無其他人？）1個洗碗
    工，名字忘記了，（問：被告進入拉下鐵門時，有無說任何
    話？）其中幾個帶頭年紀較大的，有問我為什麼要霸佔被告
    的餐廳，又問我1天營業額多少錢，又依據該營業額乘以被
    告不在店內的時間，得出數據，要我賠償。我回說如果有任
    何問題，應該是我與被告坐下來談。這時開始有人對我兇，
    摔水杯，接著毆打我，我有聽到丁○○在廚房叫的很大聲說
    你憑什麼打我，後來有人拿出本票，要我簽。（問：丁○○
    何時到營業廳？）我簽完本票後，接下來要簽借據時，丁○○被人帶到營業廳，有人對丁○○說：你來當甲○○的保證
    人，丁○○沒有說話，就在借據上簽字擔任保證人，... （
    問：如何得知被告與那些人是同一夥？）因為那一群人同時
    走進來，進來的人彼此有在交談，而且表現出滿熟識的樣子
    ，（問：那群人的裝扮？）黑色Ｔ恤居多，他們拉下鐵門後
    ，就沒有再出入。而且其中有帶頭的說：你欠被告錢，我們
    是來幫被告處理事情。(問：何時將鐵門拉上來？)我簽完本
    票，大約二個小時以後，鐵門才拉上來。這段時間，我們沒
    有辦法自由活動等語（見原審94年8月3日審判筆錄第4頁至
    第7頁、第11頁、第25頁）。
２、證人丁○○於原審審理中證稱：（問：93年6月9日你有無在
    一條牛牛排館上班？）有。（問：當天發生何事？）大約18
    時許，被告與邱顯文帶著30幾個人進入店內，叫我們把鑰匙
    、手機交出來，我當時在廚房工作，被告走進廚房就打我耳
    光，並叫兄弟打我...，接著那些人又叫我去外面作見證人
    ，我不出去，我說我要找眼鏡，他們說你不出去，我就把你
    拖出去，還是要再打你，我只好走出去營業廳，簽見證人的
    部分並蓋指印。（問：被告打你時，你的反應？）我說你憑
    什麼打我，我沒有做錯事，她又要打我耳光，我用手擋，她
    就叫兄弟打我。(問：後來你是如何從廚房走到營業廳？)我
    走前方，幾個兄弟跟在我的後方，並沒有人押著我。（問：
    到了營業廳後，看到的情形？）我看到甲○○跟對方人分坐
    在桌子的兩邊，旁邊有站他們的人，他們要甲○○簽本票及
    借據，甲○○不簽，就出手打他的臉，一直到他簽完本票及
    借據為止，接著他們命令我在借據上簽見證人。（問：是否
    瞭解借據的內容？）由他們的人念內容，叫甲○○抄寫。（
    問：當天現場除了你與甲○○及被告等人外，有無其他人在
    場？）還有1位洗碗工梁呂春妹... （問：是否確定甲○○
    寫的是本票？）我不確定，因為我的眼鏡在廚房時掉了，而
    我出來時，就看到桌上很多張紙，王寫不行，對方就揉掉，
    叫他重寫，但我在借據上簽名時，我有仔細看到本票在旁邊
    ，... （問：有無看到本票面額？）我在簽見證人時，有就
    近看到3張本票的面額均為1,320,000元。(問：何時將鐵門
    拉上來？)我也沒有辦法自由活動。甚至連上廁所時門口都
    有站人等語（見原審94年8月3日審判筆錄第12頁至第17頁、
    第25頁）。
３、依證人甲○○、丁○○上開證述情節，互核大致相符，堪認
    被告、邱顯文及姓名、年籍不詳之成年男子約30餘人，確於
    93年6月9日17時許，進入上開牛排館，並將店面鐵門拉下，
    命甲○○、丁○○交出鑰匙、手機，又姓名年籍不詳之成年
    男子數人在該牛排館之營業廳內，徒手毆打甲○○，強令甲○○簽發本票、開立借據，被告及姓名、年籍不詳之成年男
    子則至廚房掌摑丁○○耳光，並強令丁○○在甲○○書立之
    借據見證人欄簽名捺指印之情事。至於證人丁○○由廚房走
    至營業廳，究竟係由姓名年籍不詳之成年男子架著其左右手
    ，或由姓名年籍不詳之成年男子跟隨在其後方由其自行走出
    廚房，及甲○○簽完本票、借據後，是否有再遭到邱顯文毆
    打後背等情，告訴人甲○○與丁○○就此部分之證述雖有不
    一致之處（見原審94年8月3日審判筆錄第6頁、第13頁，第7
    頁、第14頁），然告訴人2人於94年8月3日原審審理期日證
    述案發情節時，距離93年6月9日之案發日，長達1年2月之久
    ，或因時間久遠，或因個人記憶程度，或因案發當時告訴人
    2人遭到毆打，情急之下，無法就案發經過一一細膩觀察、
    詳實記憶，自不得執告訴人甲○○、丁○○證述中上開不一
    致之處，而認其全部證述均非真實。
(二)被告與證人張金山電話交談紀錄中，被告曾明確向證人張金
    山坦承有與邱顯文帶30幾個人到一條牛牛排館，毆打告訴人
    甲○○、丁○○，並強令告訴人甲○○簽發本票等情：
１、告訴人甲○○所提出被告與證人張金山之電話錄音譯文，內
    容為：被告稱：我現在在店裡，叫來兄弟30幾人，他就乖乖
    寫本票，他們要他乖乖寫本票還有切結書，... 你知道嗎，
    他早就要拿這些錢了，我就不叫人家來，你知道我欠大園的
    200多萬元，...，他硬著嘴說他有出錢，出個屁，他今天還
    不是乖乖簽本票，（張金山問：他簽了多少本票？）你說呢
    ，（張金山問：我怎麼知道？）你猜，起碼百萬以上，...
    丙○○也不是省油的燈，甲○○，好，沒關係，我這就把你
    收回來，百萬以上，... 邱先生打他等語，有錄音譯文1份
    在卷可稽（詳上開偵查卷宗第69、70頁）。
２、證人張金山於原審審理中證稱：「（問：93年6月9日被告有
    無打電話給你？）不確定時間，但記得是在93年6月9日前後
    有打給我。（問：是否有提到甲○○牛排館事情？）有，她
    說她現在甲○○的店裡，我就問她在店內作何事，她回答說
    她帶一群人來店裡處理事情，我還記得有問是誰帶的，她回
    答說是1個姓邱的，然後她在電話裡面跟我說甲○○被1個姓
    邱的人打，丁○○也被她本人打，她還說找了一些人來叫甲○○簽了本票，我問簽了多少錢，她回說你猜猜看，我猜
    1,000,000元，她又說這是樂透，叫我再猜1次，我忘了有無
    再猜1次...，被告在離開店之前，又打電話給我，我問她事
    情處理如何，她回答說處理好了。（問：被告有無提到帶來
    的人的身份？）我有問她如何找來這些人，她回答說這些都
    是討債公司的人。（問：為何會有這段錄音？）因為我之前
    有借錢給被告，後來有1個姓邱的人恐嚇我，說甲○○打被
    告賠了好幾百萬，你這次打她要賠她多少錢，因為這樣子，
    我心裡害怕，就開始作電話錄音保護自己。（問：你的錄音
    帶做何處理？）是甲○○跟我要。（問：為何他知道你有錄
    音帶？）因為被告分別告我跟甲○○，我與甲○○都很生氣
    ，所以想要來反制她，剛好手頭上有錄音帶，我就告訴他我
    手上有錄音帶。」等語（見原審94年8月3日審判筆錄第18頁
    至第20頁）。
３、被告則坦承伊確實在電話中與證人張金山有如上開電話錄音
    譯文所示之對白，惟否認有做過如同該等對白之事，辯稱：
    因張金山之前有打我，上開對白僅係為警告張金山不要再打
    我云云，然被告若僅係為警告證人張金山日後不得毆打伊，
    僅需告知若再毆打伊將遭受何等惡害，何須迂迴編造伊如何
    與邱顯文帶同30餘人至一條牛牛排館，如何毆打告訴人甲○○、丁○○，如何強令告訴人甲○○簽本票之細節，故被告
    向證人張金山所為之上開陳述顯非僅係為警告證人張金山，
    被告此部分所辯並不足採。
(三)告訴人甲○○、丁○○之診斷證明書上所載傷勢，與渠等指
    述遭毆打之情節相符：
    告訴人甲○○、丁○○於93年6 月9 日遭毆打後，甲○○於
    同年月11日、丁○○於同年月10日均前往壢新醫院就醫，甲○○受有胸挫傷、背挫傷、右上臂挫傷之傷害，丁○○受有
    左耳耳膜穿孔之傷害，有壢新醫院診斷證明書2 紙附卷可參
    （詳上開偵查卷宗第17頁、第18頁）。觀諸告訴人2 人之上
    開傷勢，核與所指述上開遭毆打之情節相符，堪予採信。
(四)證人邱顯文之證述並不足為被告有利之證據：
    證人邱顯文雖於原審審理中證稱：（問：93年6月9日有無到
    一條牛牛排館？）有，我與被告一同前往。（問：為何你會
    去牛排館？）因被告跟我說，她的牛排館被甲○○占據6個
    月，甲○○沒有出錢，被告想用法律途徑來解決，所以有到
    地檢署告甲○○，檢察官定93年6月9日第1次開庭，我與被
    告皆有出庭，但甲○○沒有來，所以我們在開庭完後，我與
    被告一起到牛排館，想要拿回店。（問：有無其他人一起前
    往？）沒有，只有我與被告。（問：到店內發生何事？）我
    當場跟甲○○起爭執，後來丁○○有靠過來，我跟丁○○說
    ：你沒有資格，請到廚房去。丁○○聽了後回廚房，剩下我
    、被告及甲○○3人繼續討論王應將牛排館還給被告，但是
    甲○○堅持不歸還，我就提議請警察來處理，甲○○回答說
    ：不用，我們私下解決。後來甲○○自認理虧，願意還店，
    並說要先拿200,000元給被告，另外王寫1張借據，表示尚有
    欠款1,100,000元，日後再還，後來王反悔，他就告我們。
    （問：剛剛有提到王堅持不還，後來又自認理虧的理由？）
    因為我提到司法解決並且要找人來斷水斷電，又說我會跟被
    告隨時在店外面站崗不讓客人進來，所以甲○○改變態度等
    語（見原審94年8月3日審判筆錄第21頁至第22頁）。然查，
    告訴人甲○○係有正常智能之人，豈有在他人僅稱司法解決
    、找人斷水斷電、隨時站在店外站崗等毫無恫嚇力之事，隨
    即將原先堅持拒絕把一條牛牛排館還給被告之態度，立時轉
    變為同意，進而自願拿出200,000元，並自願書立尚欠高達
    1,100,000元金額之借據1紙交付被告，證人邱顯文之證述有
    上開違背常理之瑕疵，顯係迴護被告之詞，並不足為被告有
    利之認定。再觀其於本院審理期日自行到庭為證回答被告選
    任辯護人詰問「後來為什麼警察來」之問題時，其答稱：「
    因為那個女的 (丁○○)偷打手機警察就來了」一語可知，
    告訴人甲○○、丁○○行動自由若未受限制及未受強制行無
    義務之事，何須「偷」打手機報警，更可認定證人邱顯文上
    開證述不足採信。
(五)綜上事證，足認被告上開辯解洵不足採，其犯罪事證明確，
    應予依法論科。
三、論罪：
(一)核被告等人所為，其進入牛排館即拉下店面鐵門，命甲○○
    、丁○○交出鑰匙、手機，限制甲○○及該店內員工丁○○
    、梁呂春妹之行動自由等情，係犯刑法第302條第1項以之以
    非法方法剝奪他人行動自由罪；以毆打甲○○之強暴方式，
    至使不能抗拒，命其簽發本票、借據，係犯刑法第304條第
    1項之強制罪；以毆打丁○○及恫稱不出去就把你拖出去還
    是要再打你等語之脅迫方式，強令其在上開借據見證人欄簽
    名部分，亦係犯刑法第304條第1項之強制罪 (就該恫嚇行為
    為強制行為之部分行為，為強制罪所吸收，不另論罪)。又
    被告等人毆打告訴人甲○○及丁○○，致其二人分別受有胸
    挫傷、背挫傷、右上臂挫傷及左耳耳膜穿孔等傷害，係犯刑
    法第277條第1項之傷害罪。
(二)被告與邱顯文及真實姓名、年籍不詳之成年男子30餘人間，
    就上開犯行，有犯意聯絡及行為分擔，均為共同正犯。被告
    行為後，刑法第28條共同正犯之規定，業於94年2月2日經總
    統令修正公布，並於95年7月1日施行，原規定「二人以上共
    同實施犯罪之行為者，皆為正犯」，業經修正為「二人以上
    共同實行犯罪之行為者，皆為正犯」，此一修正並不影響本
    件被告與邱顯文等人間共同正犯之關係，亦無較有利於被告
    之情形，自無新舊法比較適用之問題 (最高法院95年度台上
    字第5589號、第5669號判決意旨參照）。又被告行為後，刑
    法第55條想像競合犯之規定亦同有修正，此次修正增列但書
    規定「但不得科以較輕罪名所定最輕本刑以下之刑」，惟此
    僅係想像競合犯科刑之限制，為法理之明文化，非屬法律之
    變更（參照最高法院95年第8次刑事庭會議決議），是被告
    等人同時妨害甲○○、丁○○及梁呂春妹之行動自由，係一
    行為觸犯數罪名，為想像競合犯，應依修正後刑法第55條前
    段之規定，從一重罪處斷。被告等人所犯上開妨害自由罪與
    強制、傷害罪之間，具有方法行為與目的行為之牽連關係，
    惟被告等人行為後，刑法亦刪除第55條關於牽連犯之規定，
    本件被告等人所犯上開三罪，依修正前即行為時之規定，應
    從一重之妨害自由罪處斷，依修正後之刑法既已刪除牽連犯
    之規定，則所犯上開三罪應依數罪併罰之規定分論併罰，比
    較新、舊法結果，修正前之規定較有利於被告，自應依刑法
    第2條第1項前段適用行為時即修正前刑法第55條牽連犯之規
    定，從一重之妨害自由罪處斷 (被告等人對告訴人甲○○、
    丁○○所犯上揭強制罪及傷害罪，均係連續犯，但應適用修
    正前刑法牽連犯規定，已從一重之妨害自由罪處斷，就該連
    續犯強制及傷害罪部分，自無再比較新舊法必要)。被告行
    為後，刑法第33條第5五款修正為：「主刑之種類如下：五
    、罰金：新台幣一千元以上，以百元計算之」，修正前則規
    定為：「主刑之種類如左：五、罰金：一元以上」，依修正
    前或修正後之刑法，該罪罰金刑之最高額並無不同，惟依修
    正前之刑法，最低額為銀元1元，若換算為新台幣，為新台
    幣3元，較修正後刑法罰金刑最低為新台幣1千元為低，因此
    ，比較上述修正前、後之刑罰法律，修正前之刑法較有利於
    被告，依刑法第2條第1項前段規定，自應適用修正前刑法第
    33條第5款之規定予以論科。
(三)至於聲請簡易判決處刑書雖僅載明被告等人毆打告訴人甲○○，及脅迫其簽發本票3張之行為，然被告等人拉下鐵門剝
    奪告訴人行動自由部分，及毆打丁○○並強令其於借據上簽
    名行為，業據公訴檢察官於原審審理程序具狀陳明擴張犯罪
    事實，上開事實自屬業經起訴之事實，另剝奪梁呂春妹行動
    自由部分則為想像競合犯之裁判上一罪關係，本院應予審究
    。又聲請簡易判決處刑書原認被告所為使告訴人甲○○簽發
    本票行為，係犯刑法第304條之強制罪，嗣經原審到庭公訴
    之檢察官擴張犯罪事實並更正起訴法條為同法第330條第1項
    之加重強盜罪。惟查強盜罪係以不法所有之意圖為要件，被
    告於原審94年9月14日訊問時即辯稱：「 (問：你認為甲○○有欠你任何錢？)就是經營店內的每日營業額。」 (見原
    審卷第124頁)，並於偵查中即提出93年3月3日之存證信函為
    憑(偵查卷第42、43頁)。參以告訴人甲○○於原審該次審理
    期日亦證稱：「 (問：後來被告叫你簽三張本票的名義？)
    他們說我侵占了被告的店，他們是以每天的營業額乘以被告
    不在店內的時間，得出的數額認為我應該付給被告的金錢。
    」「被告沒有真正退出一條牛的經營權。」 (原審卷第121
    、122頁)，是被告主觀認為上開牛排館為其所有，告訴人甲○○僅出部分裝潢費用即取得經營權，為索討其不在店內期
    間之營業額而為上揭強制行為甚明，難認其主觀上有不法所
    有之意圖，其對告訴人以強暴方式使其不能抗拒而簽下本票
    、借據，所為係犯刑法第304條之強制罪。公訴意旨認被告
    係犯刑法第330條第1項之加重強盜罪，尚有未洽，因其起訴
    之基本事實同一，自應變更檢察官所引應適用之法條。
四、撤銷改判之理由：
(一)原判決對被告論罪科刑，固非無見，惟(一)被告於原審即爭執
    告訴人丁○○警詢筆錄之證據能力，原審予以採認但未說明
    何以該警詢陳述具證據能力。(二)被告使告訴人甲○○簽本票
    行為應係犯強制罪，並與所犯妨害自由罪部分按牽連犯規定
    從一重處斷，已見前述，原審諭知係犯加重強盜罪 (原審原
    認被告犯該加重強盜罪與其所犯傷害罪部分係牽連關係，未
    就此刑法修正為新舊法比較適用，亦有未洽)。(三)原判決認
    定丙○○命姓名、年籍不詳之成年男子毆打丁○○左臉3下
    後，「邱顯文隨即進入該廚房，手持可供兇器使用類似瑞士
    刀之小刀，抵住丁○○之頸部，恫嚇稱：做什麼做，你還做
    ，讓你死等語」，亦係妨害自由之部分行為。惟告訴人丁○○於警訊中即陳稱「其他的男子見狀後將他拉離我身邊。」
    ，足認邱顯文該行為已逸出共犯謀議之範圍，難認係被告之
    妨害自由之部分行為 (此引述丁○○之警訊筆錄，非執以認
    定被告丙○○犯罪之證據，而係論述原判決此部分不當，無
    關被告丙○○犯罪之證據能力)，且檢察官就此亦未起訴，
    自不應為被告犯罪事實之認定。(四)甲○○於93年6月11日交
    付20萬元部分，被告並無犯罪行為 (詳後述)。被告上訴意
    旨否認犯罪，固無理由，然原判決既有上揭可議之處，自應
    由本院將原判決撤銷改判。
(二)爰審酌被告為取回牛排館之經營權，不以正途與告訴人甲○○依法律途徑清算，竟夥同他人，以毆打之強暴方式，強行
    取回營業盈餘，復對無關之丁○○、梁呂春妹為犯罪行為，
    對於被害人身心造成傷害，危害他人身體法益及社會秩序，
    又犯罪後飾詞狡辯，態度不佳等一切情狀，量處有期徒刑一
    年如主文所示。又被告犯罪時間係在96年4月24日以前，所
    犯為刑法第302條第1項之罪，合於中華民國九十六年罪犯減
    刑條例第2條第1項第3款之規定，減其刑期二分之一。被告
    行為後，關於易科罰金之折算標準，除刑法第41條有所修正
    外，罰金罰鍰提高標準條例亦於95年5月17日經總統公布修
    正，刪除第2條有關易科罰金及易服勞役折算標準之規定，
    並自95年7月1日起施行。刑法第41條第1項前段關於易科罰
    金之規定，新法修正為「犯最重本刑為五年以下有期徒刑以
    下之刑之罪，而受六個月以下有期徒刑或拘役之宣告者，得
    以新臺幣一千元、二千元或三千元折算一日，易科罰金」，
    惟依被告行為時之刑罰法律即修正前刑法第41條第1項前段
    ：「犯最重本刑為五年以下有期徒刑以下之刑之罪，而受六
    個月以下有期徒刑或拘役之宣告，因身體、教育、職業、家
    庭之關係或其他正當事由，執行顯有困難者，得以一元以上
    三元以下折算一日，易科罰金」及修正前罰金罰鍰提高標準
    條例第2條關於「依刑法第四十一條易科罰金者，均就其原
    定數額提高為一百倍折算一日；法律所定罰金數額未依本條
    例提高倍數，或其處罰法條無罰金刑之規定者，亦同」等規
    定，易科罰金之折算標準最高為銀元3百元，最低為銀元1百
    元，換算為新臺幣後，最高額為新臺幣9百元，最低額為新
    臺幣3百元。比較修正前、後關於易科罰金折算標準之刑罰
    法律，適用修正前之規定即修正前刑法第41條第1項前段及
    修正前罰金罰鍰提高標準條例第2條規定，對被告較為有利
    ，爰依刑法第2條第1項前段之規定，適用最有利於被告之行
    為時法即修正前刑法第41條第1項前段、修正前罰金罰鍰提
    高標準條例第2條規定處罰，併諭知易科罰金之折算標準。
五、公訴意旨另以：甲○○因曾遭上開毆打，心生恐懼，又為將
    本票贖回，遂於93年6月11日下午某時，籌得200,000元後，
    前往桃園縣中壢市○○○街附近之某咖啡廳，交付上開本票
    面額中之200,000元予丙○○，丙○○並在其所出具之收據
    收款人欄簽名後交付予甲○○，認亦係被告犯罪行為之一部
    分。惟告訴人甲○○於警訊即陳稱：6月11日期間對方並沒
    有以暴力、脅迫、恐嚇命其交付財物，係因6月9日的情形，
    內心害怕，所以交付20萬元等語。即被告等人犯罪於93年6
    月9日即完成，告訴人於6月11日交付20萬元，係其主觀上畏
    懼所致。其於本院復稱「我支付二十萬元是水電費」 (本院
    卷第36頁)，自難認被告就此尚有何犯行。因公訴人認此與
    前揭有罪部分有裁判上一罪關係，自不另為無罪之諭知。
六、被告原聲請傳喚證人乙○○，惟嗣後捨棄傳喚，且被告於原
    審即稱該證人於93年6月9日未在場 (原審卷第180頁)，本院
    自無傳喚必要，併此敘明。
據上論斷，應依刑事訴訟法第369條第1項前段、第364條、第299
條第1項前段、第300條，刑法第2條第1項前段、第28條、第302
條第1項、第304條第1項、第277條第1項、第55條前段、修正前
刑法第55條、第41條第1項前段，中華民國九十六年罪犯減刑條
例第2條第1項第3款、第7條、第9條，修正前罰金罰鍰提高標準
條例第1條前段、第2條，現行法規所定貨幣單位折算新臺幣條例
第2條，判決如主文。
本案經檢察官鍾鳳玲到庭執行職務。
中　　華　　民　　國　　96　　年　　7　　月　 　19　　日
　　　　　　　　　刑事第十五庭  審判長法　官  吳昭瑩
　　　　　　　　　　　　　　　　　　  法　官  蘇隆惠
　　　　　　　　　　　　　　　　　　  法　官  李正紀
以上正本證明與原本無異。
如不服本判決，應於收受送達後十日內向本院提出上訴書狀，其
未敘述上訴之理由者並得於提起上訴後十日內向本院補提理由書
（均須按他造當事人之人數附繕本）。
                                      書記官  鄭信昱
中　　華　　民　　國　　96　　年　　7 　　月　　19　　日
附錄：本案論罪科刑法條全文
刑法第302條
私行拘禁或以其他非法方法，剝奪人之行動自由者，處五年以下
有期徒刑、拘役或三百元以下罰金。
因而致人於死者，處無期徒刑或七年以上有期徒刑，致重傷者，
處三年以上十年以下有期徒刑。
第一項之未遂犯罰之
刑法第277條
傷害人之身體或健康者，處三年以下有期徒刑、拘役或一千元以
下罰金。
犯前項之罪因而致人於死者，處無期徒刑或七年以上有期徒刑；
致重傷者，處三年以上十年以下有期徒刑。
刑法第304條
以強暴、脅迫使人行無義務之事或妨害人行使權利者，處三年以
下有期徒刑、拘役或三百元以下罰金。
前項之未遂犯罰之。
